【裁判字號】    97,上易,3086
【裁判日期】    980311
【裁判案由】    妨害自由
【裁判全文】
臺灣高等法院刑事判決                97年度上易字第3086號
上  訴  人
即  被  告  甲○○
上列上訴人因妨害自由案件，不服臺灣士林地方法院96年度易字
第2075號，中華民國97年10月24日第一審判決（起訴案號：臺灣
士林地方法院檢察署96年度偵字第10987號）， 提起上訴，本院
判決如下：
    主  文
上訴駁回。
    事  實
一、甲○○係乙○○之兄，二人為家庭暴力防治法第三條第四款
    之家庭成員。二人前因細故屢有爭執，甲○○於民國九十五
    年七月二十九日上午六時許，攜帶菜刀二把，前往乙○○位
    於臺北市○○區○○街一三五巷十八號一樓住處前，基於恐
    嚇之犯意，雙手各持菜刀一把，接續多次以台語「乙○○妳
    出來，我要剁妳的頭」等加害生命之言語恫嚇乙○○，使乙
    ○○心生畏怖，致生危害於安全。
二、案經乙○○訴由臺灣士林地方法院檢察署檢察官偵查起訴。
    理  由
一、證據能力之判斷：
    按刑事訴訟法有關傳聞法則及例外規定（第一百五十九條至
    一百五十九條之五），如條文已明定得為證據者（如第一百
    五十九條之一第一項），或依規定原則上有證據能力（如第
    一百五十九條之一第二項），但當事人未抗辯其有例外否定
    證據能力情形者，即無庸就其如何具有證據能力而為說明。
    本院認定事實所引用之被告以外之人於審判外陳述，並無證
    據證明係公務員違背法定程序所取得，且當事人於本院準備
    程序及審判期日中對本院所引用之相關卷證，就證據能力均
    表示不爭執，迄至言詞辯論終結前亦未再聲明異議。本院審
    酌上開證據資料製作時之情況，尚無違法不當及證明力明顯
    過低之瑕疵，亦認為以之作為證據應屬適當，是依刑事訴訟
    法第一百五十九條至第一百五十九條之五規定，所引用之前
    開人證，均有證據能力，合先敘明。
二、訊據被告甲○○固坦承於案發當天騎乘置物箱內放著二把菜
    刀之機車前往告訴人乙○○住處，要找乙○○出來發誓之情
    ，惟堅決否認有何恐嚇犯行，辯稱：伊未將菜刀拿出來，亦
    未曾說過：「乙○○妳出來，我要剁妳的頭」等恐嚇言詞云
    云。經查：
  (一)被告確有於上揭時、地恐嚇告訴人之犯行，業據證人即告訴
    人乙○○於原審審理時具結證稱：案發當天約早上五、六點
    ，伊先生（即證人李榮忠）前去開門，看到被告拿雙手各拿
    一把刀，被告說『乙○○我要剁妳的頭』，說了三次以上，
    伊先生就以雙手拉住被告雙手，請被告回去，並將被告向後
    推出去。之後伊就去報警。被告拿刀且說要剁伊頭，伊聽後
    當然會害怕等語（見原審卷第三十四頁至第三十五頁），核
    與證人李榮忠於原審結證稱：案發當天伊去開門時，見到被
    告一手各拿一把刀，用台語說『乙○○妳給我出來，我頭要
    給妳剁掉』，至少說四、五次，伊請被告不要這樣，伊以雙
    手各抓住被告之手，想將被告推出門外。後來伊太太打電話
    報警等語（見原審卷第三十七頁至第三十九頁）相符。況被
    告甲○○於原審審理時亦供承：伊有在門外喊：「乙○○妳
    給我出來」等語（見原審卷第四十一頁），於本院準備程序
    時復供稱：乙○○曾誣賴伊去她家做小偷，案發當天伊去乙
    ○○家，找她出來一起去發誓，但她不肯等語（見本院九十
    八年一月二十二日準備程序筆錄）。由上可知，本件起因係
    被告自覺遭誣賴，盛怒之下欲邀告訴人一同發誓，又遭告訴
    人拒絕，被告在此氣極敗壞氛圍下，口出上開惡言，並非悖
    經驗定則及論理法則。
  (二)被告雖辯稱案發當天伊騎乘到現場之機車座墊下置物箱內放
    置有二把菜刀，但伊沒有拿出來云云。然證人即案發當天至
    現場處理本案之警員丙○○具結證稱：伊獲報到現場勸被告
    離開，乙○○之夫（即證人李榮忠）說被告有帶二把刀到現
    場，之前有拿出來揮舞，後來放在被告之機車座墊下，伊詢
    問被告菜刀之下落，被告才從機車座墊下置物箱內取出二把
    菜刀等情綦詳（見本院九十八年二月二十五日審判筆錄）。
    倘被告未拿出菜刀恫嚇，則證人李榮忠何能知悉被告之機車
    座墊下置物箱內藏有菜刀，而且還清楚明白是二把菜刀，益
    徵證人乙○○、李榮忠證述情節，要與事實相符，可以採信
    。被告前開辯解，均屬卸責之詞，不足憑採。
  (三)按刑法上所謂恐嚇，祇須行為人以足以使人心生畏怖之情事
    告知他人即為已足，其通知危害之方法並無限制，凡一切以
    直接之言語、舉動，或其他足使被害人理解其意義之方法或
    暗示其如不從將加危害，而使被害人心生畏怖者，均應包括
    在內。而該言語或舉動是否足以使他人生畏怖心，應依社會
    一般觀念衡量之，如行為人之言語、舉動，依社會一般觀念
    ，均認係惡害之通知，而足以使人生畏怖心時，即可認屬恐
    嚇（最高法院二十二年度上字第一三一０號判例、七十三年
    度臺上字第一九三三號判決、八十四年度臺上字第八一三號
    判決參照）。被告甲○○手持菜刀恫稱：「我要剁妳的頭」
    之言詞，衡諸社會一般觀念，此種言詞之威嚇，足令一般人
    感覺生命之安全受威脅，其行為於客觀上已可認屬惡害之通
    知，並達足使人心生畏怖之程度，而告訴人乙○○當時確有
    心生恐懼之感，是被告應成立恐嚇犯行。
  (四)綜上所述，被告所為恐嚇犯行，事證明確，應依法論科。
三、核被告甲○○所為，係犯刑法第三百零五條之恐嚇罪。又被
    告多次以言語恫嚇乙○○，其前揭數個舉動，均係於密切接
    近之時、地實施，所侵害者亦屬同一法益，各行為之獨立性
    亦極為薄弱，顯係承同一恐嚇（原判決誤載為恐嚇取財，應
    予更正）犯意接續為之，應視為數個舉動之接續施行，合為
    包括之一行為予以評價，屬接續犯之一罪。再本件被告甲○
    ○為告訴人乙○○之兄長，被告與告訴人為家庭暴力防治法
    第三條第四款之家庭成員，被告對家庭成員之告訴人為上開
    恐嚇之家庭暴力行為，且成立刑法第三百零五條之恐嚇罪，
    應屬家庭暴力防治法第二條第二款所稱之家庭暴力罪，併予
    敘明。
四、原審以被告上開犯行罪證明確，適用刑法第三百零五條、第
    四十一條第一項前段，刑法施行法第一條之一，並審酌被告
    犯罪之動機、所為恐嚇之內容、對乙○○造成之恐懼、犯後
    否認犯行，飾詞狡辯等一切情狀，量處有期徒刑二月，並諭
    知易科罰金之折算標準。又因被告之犯罪時間在九十六年四
    月二十四日以前，亦無其他不合中華民國九十六年罪犯減刑
    所定不得減刑之情形，爰依中華民國九十六年罪犯減刑條例
    第二條第一項第三款、第七條規定，減其宣告刑二分之一，
    即減為有期徒刑一月，並諭知易科罰金之折算標準，以資懲
    儆。經核原判決認事用法尚無不合，量刑亦稱妥適。至被告
    作案用之菜刀二把，為被告否認係其所有，供稱屬其僱主所
    有等語，亦查無證據屬被告所有，自無從於本件併予宣告沒
    收，附此補充。被告上訴執前揭辯詞否認犯罪，為無理由，
    應予駁回。
據上論斷，應依刑事訴訟法第三百六十八條，判決如主文。
本案經檢察官周志榮到庭執行職務。
中    華    民    國    98    年    3     月    11    日
                  刑事第九庭審判長法  官  陳貽男
                                  法  官  許宗和
                                  法  官  何信慶
以上正本證明與原本無異。
不得上訴。
                                  書記官  王泰元
中    華    民    國    98    年    3     月    11    日


司法院資訊處製作；財團法人民間司法改革基金會備份。
